臺灣高等法院臺中分院刑事判決　　　　　　　　　九十一年度上易字第一一五一號
　　上　訴　人　臺灣彰化地方法院檢察署檢察官
　　上　訴人即
　　被　　　告　甲○○
　　上　訴人即
　　被　　　告　丁○○
　　右一名被告
　　選任辯護人　陳建良
　　被　　　告　戊○○
　　被　　　告　乙○○
　　右一名被告
　　選任辯護人　陳仁豪
　　　　　　李清輝
右上訴人等因被告等傷害等案件，不服臺灣彰化地方法院九十一年度易字第一二四號
中華民國九十一年五月七日第一審判決（起訴案號：臺灣彰化地方法院檢察署九十年
度偵字第四九一九、四二二二號），提起上訴，本院判決如左：
    主 　 文
原判決關於甲○○被訴公然侮辱、傷害部分，乙○○被訴傷害及恐嚇危害安全部分，
丁○○被訴公然侮辱部分，均撤銷。
甲○○共同傷害人之身體，處拘役肆拾日，如易科罰金，以參佰元折算壹日；被訴公
然侮辱部分，無罪。
乙○○以加害身體之事，恐嚇他人致生危害於安全，處拘役參拾日，如易科罰金，以
參佰元折算壹日；又共同傷害人之身體，處拘役肆拾日，如易科罰金，以參佰元折算
壹日。應執行拘役陸拾日，如易科罰金，以參佰元折算壹日。
丁○○公然侮辱人，處罰金壹仟元，如易服勞役，以參佰元折算壹日。
其他部分（即乙○○被訴公然侮辱部分、戊○○、丁○○被訴傷害部分），上訴均駁
回。
    事　  實
一、甲○○、乙○○均係戊○○之子女，其等與丁○○係相隔一戶之鄰居，但感情不
    睦。民國（下同）九十年五月十七日下午六時三十分許，丁○○在彰化縣員林鎮
    ○○里○○街三八九巷四號庚○○之住處前，與在門內之庚○○聊天，並談及甲○○家中之機車排氣聲響很大之情事，適乙○○返回，認丁○○在挑撥是非，即
    與丁○○發生口角，此後乙○○即在上開公眾得以共見共聞之場所，公然以：「
    幹妳娘」之穢語侮辱丁○○，而丁○○亦在上開公眾得以共見共聞之場所，公然
    以台語：「外頭雞神雞ㄅㄞ」、「雞ㄅㄞ」、「瘋雞ㄅㄞ」等穢語同時侮辱乙○○及戊○○，而足貶損對方之聲譽。乙○○嗣並另行起意，並與甲○○基於共同
    傷害丁○○之犯意聯絡，先由乙○○出手毆打丁○○，再由甲○○將丁○○推倒
    在地，使丁○○倒地受有頭部外傷、腦震盪、左上肩挫傷、瘀血、左肩挫傷、左
    膝挫傷之普通傷害。其後，丁○○雖經扶起，但乙○○後又再另行起意，以：「
    妳出門要小心一點」等欲加害身體之言語，對丁○○施加恫嚇，使丁○○心生畏
    懼，致生危害於安全。
二、案經被害人丁○○、戊○○、乙○○訴由彰化縣警察局員林分局報請台灣彰化地
    方法院檢察署檢察官偵查起訴。
      理  由
甲：被告乙○○、甲○○、丁○○三人有罪部分：
一、訊據本案被告乙○○、及上訴人即被告甲○○（以下簡稱為被告甲○○）、以及
    上訴人即被告丁○○（以下簡稱為被告丁○○），雖均坦承被告乙○○、丁○○
    確有於前開時、地發生口角爭執之情事，但伊等三人均矢口否認伊等有前開犯罪
    情事，被告乙○○辯稱：伊於案發當時只有遭受被告丁○○辱罵，為此，伊才提
    醒被告丁○○要負言責，說話要小心，絕無恐嚇之言語，另伊見丁○○一再進逼
    ，即往後退，詎丁○○自己不小心，才有不慎跌倒之情事，其如因此受傷，實與
    伊無關，伊應不為罪等情。被告甲○○辯稱：伊未推倒丁○○等語。被告丁○○
    則以：伊於案發當時只有遭受辱罵，伊並未以任何言語辱罵戊○○、乙○○等語
    置辯。
二、然查：
（一）本案被告乙○○確有前開以穢語辱罵丁○○，及傷害丁○○之身體，以及以：
      「妳出門要小心一點」等欲加害身體之言語，對丁○○施加恫嚇，使丁○○心
      生畏懼，致生危害於安全等犯行，除據被害人丁○○指訴甚詳之外，並經現場
      目擊證人庚○○於警、偵訊中，證稱：「九十年五月十七日十八時三十分左右
      ，我是與丁○○在我家門前聊天，內容大致是裝排油煙機及丁家的機車排氣太
      大聲，而甲○○、乙○○以為丁○○在挑撥我和丁家的是非，起先是發生口角
      ，乙○○先出手打人」、「乙○○是有在事後說要丁○○出門要注意等語」、
      、「後來我爸爸和丁○○的先生都出來勸架，效果不好，後乙○○就手舉起來
      打丁○○」、「乙○○罵丁○○幹你娘」等情明確（以上分見警訊卷宗第九頁
      、偵查卷宗第三十頁）。此外，證人己○於偵查中亦證稱：「我有聽到乙○○
      罵丁○○三字經，還叫她出門要小心點」等語（見偵查卷宗第四二頁）。嗣經
      本院就被告乙○○所涉公然侮辱及恐嚇危害安全部分訊問證人庚○○，其除再
      證明被告乙○○有與丁○○發生口角之情形外，並再明確指證：「有講到，她
      （指乙○○）有說出們要小心一點」等語（見本院卷宗第九三頁）。查本案被
      告乙○○雖一再指陳證人庚○○與丁○○一家交好，所證有偏頗之虞。惟證人
      庚○○縱與丁○○家人較好，但如因此而為虛偽不實之證詞，其罪責遠重於上
      開公然侮辱、傷害、及恐嚇危害安全等罪，證人庚○○是否會因此而故為虛偽
      不實之證詞，已非無疑。況衡其證詞，除對丁○○公然侮辱部分，所證或有保
      留之外，其對被告戊○○之證詞，則無不利，對被告甲○○之犯行，證詞更見
      斟酌（如警訊證稱：甲○○只有將丁○○推倒在地，沒有毆打丁○○），如其
      有意偽證，豈有此情。再參酌被告乙○○確有與丁○○發生口角爭執，及丁○○亦有倒地，均係被告乙○○所是認之事實，而丁○○並非稚童或老耄，諒無
      自己走路跌倒之理，顯見當時確另有肢體衝突等情以觀，本院認證人庚○○上
      開證詞應屬可信。至於被告乙○○所提出經原審勘驗之防盜錄影帶，其拍攝角
      度有限，且連被告乙○○所述衝突或丁○○跌倒之畫面均未攝及，更無錄音，
      顯難資為被告乙○○未為上開犯行之證據。被告乙○○所辯不足採信。查被告
      乙○○口出穢語公然侮辱丁○○之地點係在巷道，該處為公眾得以共見共聞之
      場所，另上開穢語足以貶損丁○○之聲譽，要無可疑。又被告乙○○以：「妳
      出門要小心一點」等欲加害身體之言語，對丁○○施加恫嚇，上開言語客觀上
      足讓人心生畏懼，且丁○○主觀上亦因此心生畏懼，致生危害於安全，亦據被
      害人丁○○指訴再卷。被告乙○○以嗣後丁○○有尋釁舉動，即認丁○○未心
      生畏懼，無可採信。復有診斷證明書一紙附卷可稽，事證明確，被告乙○○之
      上開犯行堪以認定。
（二）又本案被告甲○○在乙○○出手毆打被害人丁○○，被害人丁○○出手抵抗之
      後，係被告甲○○有將被害人丁○○推倒在地，此亦係證人庚○○於警訊、偵
      訊、及本院訊問時，均指證不移之事實。證人庚○○自警訊時起，以迄偵、審
      中，即均指證被告甲○○雖未毆打被害人丁○○，但確係其將被害人丁○○推
      倒在地。雖經被告乙○○之選任辯護人請求本院隔離訊問結果，證人庚○○證
      稱其未看到被害人丁○○所稱：「甲○○有用腳踹倒我」乙情。惟如依證人庚○○於本院所證：「丁家是一直逼進，而丁○○一直退，拉鋸到我家跟丁家附
      近，過程很快不到三十秒，我要起來勸架時，（丁○○）已經跌倒了，．．．
      ．．．，至於怎麼推的，因為時間太久了，我沒辦法模擬，看到時，乙○○高
      高舉起手要打人，．．．．．．，丁○○有防禦舉動，．．．．．．，我認為
      甲○○有推人，而甲○○打人部分我是沒看到，但是我可以確定是甲○○有推
      人，這推人的部分我自己的推斷」等語（見本院卷宗第九六頁），顯見被害人
      丁○○被推倒地之前，雙方肢體衝突之時間甚短。在此短暫期間，且於案發年
      餘後，欲求被害人丁○○或證人庚○○將乙○○、甲○○之毆（或推）打舉動
      ，均求其等能為詳盡之指證，顯非合理。是本案被害人丁○○所稱：「甲○○
      有用腳踹倒我」乙節，雖未經證人庚○○證實，且被害人丁○○於其告訴補述
      狀所指訴：「被告甲○○見狀不僅不制止，反而幫住被告乙○○痛毆我不止，
      ．．．．兩人合力毆打我」等情，亦與證人庚○○所證不符。惟被害人丁○○
      對被告甲○○提出告訴，本有言過其實之虞。如有此情，僅係其言過其實之部
      分不能證明而已，要不能因此即認所訴均非可採。且證人庚○○如欲為不實之
      證言，應會勾串並配合被害人丁○○之指訴而為證述，諒無為上開證詞之理。
      參酌上情，本院認證人庚○○此部分之證詞，及被害人丁○○於警訊指訴被告
      甲○○將其推倒乙節，應屬可採。被告甲○○所辯不足採信，其有與被告乙○○基於共同傷害丁○○之犯意聯絡，先由乙○○出手毆打丁○○，再由被告甲○○將丁○○推倒在地，合力使丁○○倒地受有頭部外傷、腦震盪、左上肩挫
      傷、瘀血、左肩挫傷、左膝挫傷之普通傷害，此情亦堪認定。
（三）另被告丁○○在與被告乙○○發生口角爭執，被告乙○○之母戊○○聞訊趕來
      之後，被告丁○○即在上開公眾得以共見共聞之場所，公然以台語：「外頭雞
      神雞ㄅㄞ」、「雞ㄅㄞ」、「瘋雞ㄅㄞ」等穢語侮辱乙○○及戊○○，已據被
      害人乙○○及戊○○指訴不移。經原審法院勘驗被告乙○○所提出之監視錄影
      帶，亦顯示雙方確有互相指罵之情形。被告丁○○此部分所辯，尚難採信。證
      人庚○○等人所為：因為很吵，故聽不清楚丁○○有無侮辱乙○○及戊○○之
      證詞，亦不足為有利被告丁○○之證明。事證明確，被告丁○○此部分之犯行
      堪以認定。
三、核被告乙○○、甲○○、丁○○三人上開所為，被告乙○○係犯有刑法第二百七
    十七條第一項之普通傷害罪、刑法第三百零五條之恐嚇危害安全罪、刑法第三百
    零九條第一項之公然侮辱罪；被告甲○○係犯刑法第二百七十七條第一項之普通
    傷害罪、被告丁○○則犯刑法第三百零九條第一項之公然侮辱罪。被告乙○○所
    犯上開三罪，其犯意各別，犯罪構成要件不同，應予分論併罰。又就其所犯之普
    通傷害罪，被告乙○○與甲○○有犯意聯絡及行為分擔，均為共同正犯。又被告
    丁○○以一行為同時辱罵二人，係一行為觸犯二罪名之想像競合犯，應依刑法第
    五十五條之規定，從一重仍依公然侮辱一罪處斷。
乙、被告甲○○、戊○○、丁○○無罪部分：
一、本件公訴人之公訴意旨另以：被告甲○○於前開時、地，亦曾以台語三字經辱罵
    丁○○，且被告戊○○亦有基於傷害之犯意，出手共同毆打丁○○，使丁○○受
    有前開傷害，再丁○○亦有基於傷害之犯意，出手毆打戊○○，使戊○○受有腰
    部挫傷、血尿之傷害，因認被告甲○○尚犯刑法第三百零九條第一項之公然侮辱
    罪；被告丁○○尚犯刑法第二百七十七條第一項之普通傷害罪，另被告戊○○亦
    犯刑法第二百七十七條第一項之普通傷害罪等情。
二、惟按犯罪事實應依證據認定之，無證據不得推定其犯罪事實，又不能證明被告犯
    罪者，即應諭知被告無罪之判決，此於刑事訴訟法第一百五十四條及同法第三百
    零一條第一項分別定有明文。訊據本案被告甲○○、戊○○、丁○○三人均矢口
    否認伊等有上開犯行。經查：（一）本案告訴人丁○○指訴被告甲○○於前開時
    、地，亦曾以台語三字經對其辱罵之事，為被告甲○○所否認，另證人庚○○於
    警訊、偵審中，亦未指證被告甲○○有此犯行，此部分尚難單憑告訴人丁○○之
    指訴，即遽入被告甲○○於罪。（二）本案告訴人丁○○指訴被告戊○○亦有基
    於傷害之犯意，出手共同毆打其身體之事，為被告戊○○所否認，另證人庚○○
    意證稱未看到戊○○有毆打丁○○，此部分亦難單憑告訴人丁○○之指訴，即遽
    入被告戊○○於罪。（三）又本案告訴人戊○○雖亦指訴被告丁○○有毆打其身
    體，並提出診斷證明書一紙為證。惟依其所提出之診斷證明書，腰部挫傷之部位
    係在背臀部，而依告訴人戊○○警訊指訴，其係被丁○○打至腹部（見警訊卷宗
    第四頁）。即依其女乙○○於警訊所證述，告訴人戊○○被丁○○毆打之部位亦
    在左腹部（見警訊卷宗第一頁）。其等二人之指證，尚難認與上開診斷證明書之
    記載相符。此外，復查無其他積極之證據足以證明被告丁○○有毆打告訴人戊○○腹部成傷之情事，告訴人戊○○之血尿，自亦難認定係被告丁○○毆打所致。
    被告丁○○此部分之犯行亦屬不能證明。
三、綜上所述，本件公訴人指訴：被告甲○○於前開時、地，亦曾以台語三字經辱罵
    丁○○，且被告戊○○亦有基於傷害之犯意，出手共同毆打丁○○，使丁○○受
    有前開傷害，再丁○○亦有基於傷害之犯意，出手毆打戊○○，使戊○○受有腰
    部挫傷、血尿之傷害，因認被告甲○○尚犯刑法第三百零九條第一項之公然侮辱
    罪，被告丁○○尚犯刑法第二百七十七條第一項之普通傷害罪，另被告戊○○亦
    犯刑法第二百七十七條第一項之普通傷害罪部分，均屬犯罪不能證明，依法均應
    為其等無罪之諭知。
丙、本案被告戊○○、丁○○之配偶於本案所為之證詞，均僅指責對方犯罪，有因親
    情而為迴護不實證詞之虞，本院爰不為採證，併此敘明。
丁、原審判決就被告丁○○被訴公然侮辱部分，予以論罪科刑，固非無見，惟原審判
    決於理由論罪欄，未論及此係一行為觸犯二罪名之想像競合犯，應依刑法第五十
    五條之規定，從一重仍依公然侮辱一罪處斷，尚有未合；另被告乙○○有犯恐嚇
    危害安全罪、及傷害罪，原審判決認定其無此犯行，亦有未洽；又被告甲○○有
    犯傷害罪，但未犯公然侮辱罪，原審判決均為相反之認定，亦與事實不符。是本
    案公訴人上訴指謫原審判決就被告乙○○被訴恐嚇危害安全、及傷害罪部分，及
    被告甲○○被訴傷害罪，判決無罪不當，另被告甲○○上訴指謫原審判決其有公
    然侮辱犯行不當，其等上開上訴均有理由，另被告丁○○上訴否認有犯公然侮辱
    罪，其上訴雖無理由，但原審判決就此部分，既有上開可議之處，亦屬無可維持
    ，自應由本院將原審關於上開部分，均予撤銷改判。爰審酌被告甲○○、乙○○
    、丁○○之品行、犯罪動機、手段、犯罪所生危害、及迄未與被害人成立和解，
    賠償其所受損害等一切犯罪情狀，就被告甲○○所犯傷害罪部分，量處拘役四十
    日，並諭知易科罰金之折算標準，其被訴公然侮辱部分，則為無罪之諭知；另就
    被告乙○○部分，則就其所犯上開二罪分別量處其刑如主文所示，且諭知拘役易
    科罰金之折算標準，並依法定其應執行之刑；另就被告丁○○所犯公然侮辱部分
    ，仍科處罰金一千元，且諭知罰金易服勞役之折算標準。至於被告戊○○、丁○○被訴傷害罪部分，原審判決以其等二人此部分之犯罪均屬不能證明，乃依據刑
    事訴訟法第三百零一條第一項之規定，為其等二人此部分均為無罪之諭知，核無
    不合。公訴人仍依據丁○○、戊○○之請求，仍以陳詞提起上訴，指謫原審判決
    被告戊○○、丁○○無傷害犯行不當，請求本院改判其等二人此部分有罪，公訴
    人此部分之上訴為無理由，應予駁回。另就被告乙○○公然侮辱部分，原審判決
    以被告乙○○此部分之犯罪事證已甚明確，其犯行堪以認定，乃審酌被告乙○○
    之品行、犯罪動機、手段、犯罪所生危害、及迄未與被害人成立和解，賠償其所
    受損害等一切犯罪情狀，並依據刑事訴訟法第二百九十九條第一項前段、刑法第
    三百零九條第一項、第四十二條第二項，罰金罰鍰提高標準條例第一條前段、第
    二條等規定，科處罰金一千元，且諭知罰金易服勞役之折算標準，其認事用法均
    無不合，量刑亦屬妥適。公訴人就此部分雖亦提起上訴（上訴書未敘明部分上訴
    ，應認全部均已提起上訴），但未敘明上訴之理由，此部分之上訴亦應駁回。
戊、據上論斷，應依刑事訴訟法第三百六十八條、三百六十九條第一項前段、第三百
    六十四條、第二百九十九條第一項前段、刑法第二十八條、二百七十七條第一項
    、第三百零五條、第三百零九條第一項、第五十五條、第五十一條第六款、第四
    十一條第一項、罰金罰鍰提高標準條例第一條前段、第二條，判決如主文。
本案經檢察官丙○○到庭執行職務。
中      華      民      國　  　九十一   年       九      月     四 　  日
                            　　　臺灣高等法院臺中分院刑事第三庭
                                        審判長法　官  陳  朱  貴
                                              法　官  胡　忠　文
                                              法　官　廖　柏　基
右正本證明與原本無異。
不得上訴。
                          書記官  詹　錫　朋
中      華      民      國　  　九十一   年       九      月     五 　  日
附錄條文：
刑法第二百七十七條第一項：
傷害人之身體或健康者，處三年以下有期徒刑，拘役或一千元以下罰金。
刑法第三百零五條：
以加害生命、身體、自由、名譽、財產之事恐嚇他人，致生危害於安全者，處二年以
下有期徒刑、拘役或三百元以下罰金。
刑法第三百零九條第一項：
公然侮辱人者，處拘役或三百元以下罰金。                                  Ｉ
